【裁判字號】    97,交上易,21
【裁判日期】    970115
【裁判案由】    過失傷害
【裁判全文】
臺灣高等法院刑事判決                97年度交上易字第21號
上  訴  人    臺灣臺北地方法院檢察署檢察官
被      告    甲○○
                        2樓
上列上訴人因被告過失傷害案件，不服臺灣臺北地方法院九十六
年度交易字第六四一號，中華民國九十六年十二月三日第一審判
決（起訴案號：臺灣臺北地方法院檢察署九十五年度偵字第二六
二七一號），提起上訴，本院判決如下：
    主  文
上訴駁回。
    理  由
一、本件原起訴及判決公訴不受理意旨均詳如起訴書及判決書所
    載，並引用第一審判決所載証據、理由（如附件）。
二、公訴人上訴意旨略以：本案原不起訴處分所憑之行車鑑定覆
    議係經台灣台北地方法院簡易庭送交覆議鑑定，鑑定內容並
    未論及「支線道車不讓幹線道車先行」之規定，本次起訴係
    認被告有違反上揭規定之過失，二者情況迥然相異，告訴人
    以新事實請求偵辦，經檢察官調查後，認被告甲○○涉肇事
    次因亦屬有過失而提起本件公訴，此部分亦屬新事實。又告
    訴人及其代理人黃竹南曾向原審請求傳訊行車鑑定委員會人
    員到庭說明其鑑定結果，並向原審提出照片一幀等新證據，
    然原審均未採認，且告訴代理人復於九十六年十一月一日遭
    原審拒絕在場陳述意見，其有應調查之證據未調查及訴訟程
    序違法等情，為此提起上訴，請將原判決撤銷，更為適當合
    法之判決等語。
三、經查，被告甲○○（原名黃羿寧）本件過失傷害案件，業經
    臺灣臺北地方法院檢察署檢察官依台北市車輛行車事故鑑定
    委員會鑑定結果，認同案被告李書琴駕駛機車左方車未讓右
    方車先行為肇事原因；被告甲○○駕駛汽車無肇事因素，而
    以九十四年度偵字第一七四○七號為不起訴處分，並經臺灣
    高等法院檢察署以九十五年上議字第一四二二號駁回再議聲
    請而告確定，此有前揭不起訴及駁回再議處分書各一件在卷
    可按。
    (一)上訴人前揭上訴意旨所指：「本案原不起訴處分所憑之行
      車鑑定覆議係經台灣台北地方法院簡易庭送交覆議鑑定，
      鑑定內容並未論及「支線道車不讓幹線道車先行」之規定
      ，本次起訴係認被告有違反上揭規定之過失，二者情況迥
      然相異，……」等語，原不起訴處分既未經繫屬法院，且
      所憑鑑定報告亦係地檢署送鑑，此有該鑑定報告在卷可按
      ，則上訴指稱『台灣台北地方法院簡易庭送交覆議鑑定』
      不知何所指？
    (二)又上訴人就本案同次肇事之事實，於起訴事實欄記載：同
      案被告李書琴（嗣於原審經告訴人撤回告訴，不受理判決
      確定）支線道未暫停讓幹線道車先行過失；本件被告甲○
      ○未注意車前狀況之過失，於証據清單則新列台北市車輛
      行車事故鑑定覆議委員會鑑定報告一件，然核前開覆議意
      見係認：李書琴左方車未讓右方車先行，為肇事主因；甲
      ○○行駛疏忽，為肇事次因，已與起訴事實不符，且被告
      甲○○部分起訴事實係記載未注意車前狀況，覆議意見則
      係行駛疏忽，均非前揭上訴所指「支道未讓幹道先行」，
      上訴意旨張冠李戴，不知所云。
    (三)另如前所述，本件公訴人原起訴與前同署九十四年度偵字
      第一七四○七號為不起訴處分，乃肇事當事人、時日、地
      點均相同之同一社會事實，事証均相同，僅鑑定、覆議前
      後意見不同，尚非刑事訴訟法第二百六十條第一款之新事
      實或新証據，亦經最高法院著有判例（六十九年台上字第
      一一三九號）參照，原判決對此亦詳為論述，況公訴人嗣
      於原審二次審理庭，復迄未對其符刑事訴訟法第二百六十
      條第一款再行起訴要件之『新事實』或『新証據』為何說
      明、主張（告訴人或告訴代理人均非本案當事人），則原
      審認本件有違再行起訴要件，乃不經言詞辯論程序逕為不
      受理判決，其既未為實體審理，當無上訴人所指未依告訴
      人或其代理人請求調查事項未予調查或不予告訴代理人陳
      述意見之程序違法情事。
四、是本件公訴人就曾為不起訴處分案件，違背刑事訴訟法第二
    百六十條之規定再行起訴，經原審判決諭知不受理，要無違
    誤，告訴人因不諳法令請求上訴，惟公訴人未予釐清亦胡亂
    指摘，顯無理由，應予駁回。又本案係對原審諭知不受理之
    判決上訴，經本院認上訴無理由，乃不經言詞辯論，逕為判
    決，附此敘明。
五、據上論斷，應依刑事訴訟法第三百六十八條，第三百七十二
    條、第三百七十三條，判決如主文。
中    華    民    國   九十七   年   一   月   十五   日
                  刑事第六庭審判長法  官  林堭儀
                                  法  官  莊謙崇
                                  法  官  陳玉雲
以上正本證明與原本無異。
不得上訴。
                                  書記官  陳思云
中    華    民    國    97    年    1     月    16    日
臺灣臺北地方法院刑事判決             96年度交易字第641號
    公  訴  人  臺灣臺北地方法院檢察署檢察官
    被      告  李書琴  女  24歲（民國○○年○月○○日生）
                        身分證統一編號：Ｚ000000000號
                        住臺北縣中和市○○街323之3號3樓
                甲○○  女  30歲（民國○○年○月○日生）
                        身分證統一編號：Ｚ000000000號
                        住臺北市○○區○○街39巷50弄18號
                        2樓
上列被告等因過失傷害案件，經檢察官提起公訴（95年度偵字第
26271號），本院判決如下：
    主  文
本件公訴不受理。
    理  由
一、公訴意旨略以：如檢察官起訴書（如附件）所載。
二、按告訴乃論之罪，告訴人於第一審辯論終結前得撤回其告訴
    ，又告訴不合法、經撤回或已逾告訴期間者；曾為不起訴處
    分，而違背第二百六十條之規定再行起訴者，均應諭知不受
    理之判決，並得不經言詞辯論為之，刑事訴訟法第二百三十
    八條第一項、第三百零三條第三款、第四款、第三百零七條
    分別定有明文。且按依刑事訴訟法第二百六十條第一款之規
    定，不起訴處分已確定者，非發見新事實或新證據，不得對
    於同一案件，再行起訴，所謂發見新事實或新證據，係指於
    不起訴處分前，「未經發見」，至其後始行發見者而言，若
    不起訴處分前，已經提出之證據，經檢察官調查斟酌者，即
    非前述條款所謂發見之新證據，不得據以再行起訴。本件上
    訴人因過失致人於死案件，先經臺中區汽車肇事鑑定委員會
    鑑定結果，認上訴人不負過失責任，經檢察官予以不起訴處
    分確定，嗣經臺灣省交通處汽車肇事鑑定案件覆議小組覆議
    結果，認上訴人應負過失責任，兩者所憑事證，完全相同，
    要不因前後確定意見之不同，即可視後之鑑定意見為新事實
    或新證據之發見，而再行起訴（最高法院六十九年臺上字第
    一一三九號裁判要旨亦可供參照）。
三、經查：
    （一）被告李書琴被告訴過失傷害案件，起訴書認係觸犯刑
          法第二百八十四條第一項之罪，依同法第二百八十七
          條規定，須告訴乃論。本件交通事故發生於民國九十
          四年二月十二日，依刑事訴訟法第二百三十七條規定
          ，告訴人黃元媛（已成年）應於九十四年八月十二日
          前提出告訴，始為合法，惟告訴人黃元媛於臺灣臺北
          地方法院檢察署九十四年度偵字第一七四○七號過失
          傷害案件中，未曾對被告李書琴告訴。告訴代理人（
          告訴人之父）黃竹南遲至九十五年九月二十日，始代
          告訴人向被告李書琴提出本件告訴，業經告訴人黃元
          媛於九十六年十一月二十九日當庭陳述：伊確授權父
          親代之提出告訴之情無訛，復有臺北市政府警察局大
          安分局九十五年九月二十日調查筆錄可稽。是以，被
          告李書琴涉有過失傷害犯嫌之告訴，顯然已逾期，揆
          諸前揭說明，此部分自應為不受理之判決。而告訴人
          黃元媛業向本院表示撤回對被告李書琴部分之告訴，
          有九十六年十一月十七日刑事撤回告訴狀存卷可表，
          附此敘明。
    （二）被告甲○○被告訴過失傷害案件，前業經臺灣臺北地
          方法院檢察署檢察官以九十四年度偵字第一七四○七
          號，對同一案件為不起訴處分，經告訴人再議後，復
          經臺灣高等法院檢察署以九十五年上議字第一四二二
          號駁回再議之聲請，而告確定，有前揭各不起訴及駁
          回再議處分書可按。故告訴人黃元媛告訴被告甲○○
          部分，非有刑事訴訟法第二百六十條規定各情，已不
          得對於同一案件再行起訴。
    （三）本件檢察官起訴書並未敘及有何刑事訴訟法第二百六
          十條規定之情節，致難以審認本件有何再行起訴之法
          定依據。告訴人當庭雖以：（第二次偵查時）曾提交
          照片一幀予檢察官為新證據，以證明我們在幹道、被
          告甲○○在支道，我們有路權，不服覆議意見認被告
          甲○○有路權云云（見本院九十六年十一月二十九日
          審理筆錄），惟觀諸告訴人提出之現場照片（見偵查
          卷第二十頁），僅事後自行拍攝之肇事處照片，性質
          上難認係新證據之發見。且攸關路權歸屬之待證事項
          ，亦已由臺北市車輛行車事故鑑定委員會鑑定時，具
          體審認肇事現場情形，而出具鑑定意見書，並經原檢
          察官為不起訴處分時所斟酌採認；況再送臺北市車輛
          行車事故鑑定覆議委員會鑑定時雖曾審認此照片，仍
          未因而採認告訴人之見解，至此，尚難僅憑告訴人再
          行提出之事後拍攝現場照片一幀，即逕認有何原處分
          確定前，未經發現，屬原處分採證認事所憑證據及所
          認事實範圍以外之新事實、新證據。
    （四）再者，本件再行起訴前，雖經檢察官送覆議鑑定，而
          覆議鑑定結果，與原不起訴處分採認之臺北市車輛行
          車事故鑑定委員會鑑定結果，略有不同，惟依據前後
          鑑定所憑主要事證實無二致，且對優先路權歸屬方認
          定之結果亦未不同，依前說明，自難以前後鑑定意見
          仍有不同，即認後覆議鑑定意見為新事實或新證據之
          發見。此外，亦核無其他具有刑事訴訟法第二百六十
          條規定之情事，檢察官對被告甲○○於不起訴處分確
          定後再行起訴，雖對事實之認定，與原不起訴處分尚
          稱有別，然依上說明，仍難認為有據，揆諸首開說明
          ，應諭知不受理判決。
    （五）綜上，均爰不經言詞辯論，逕為諭知不受理之判決。
據上論斷，應依刑事訴訟法第二百八十四條之一、第三百零三條
第三款、第四款、第三百零七條，判決如主文。
中    華    民    國    96    年    12    月     3     日
                      刑事第十六庭 法  官  徐千惠
上正本證明與原本無異
如不服本判決應於送達後十日內向本院提出上訴狀
                                   書記官  李典育
中    華    民    國    96    年    12    月    4     日


司法院資訊處製作；財團法人民間司法改革基金會備份。
